【裁判字號】    91,訴,148
【裁判日期】    920404
【裁判案由】    妨害自由等
【裁判全文】
臺灣臺北地方法院刑事判決                          九十一年度訴字第一四八號
    公  訴  人  臺灣臺北地方法院檢察署檢察官
    被      告  己○○
    選任辯護人  郭承昌律師
    被      告  辛○○
                甲○○
                丙○○原名翁.
                壬○○
右列被告因妨害自由等案件，經檢察官提起公訴（九十年度偵字第一一八九五號），
本院判決如左：
    主      文
己○○、辛○○、甲○○、丙○○、壬○○共同以非法方法，剝奪人之行動自由，己○○，累犯，處有期徒刑陸月，如易科罰金，以參佰元折算壹日；辛○○、甲○○、
丙○○、壬○○各處有期徒刑肆月，如易科罰金，均以參佰元折算壹日。
    事      實
一、己○○前於民國七十八年間犯殺人罪，經台灣高等法院判處有期徒刑十三年，由
    最高法院駁回上訴確定，嗣逢八十年減刑，經減為有期徒刑八年八月，於八十三
    年二月七日假釋出監，至八十七年一月十五日假釋縮刑期滿執行完畢。詎猶不知
    悔改，因仲介乙○○買賣股票而與乙○○有債務糾紛，於九十年五月九日下午四
    時許，邀集甲○○、丙○○（原名翁士偉）及壬○○，前往位在台北市○○區○○路一七一號之可地咖啡館，己○○、甲○○、丙○○及壬○○乃共同基於剝奪
    乙○○行動自由與使乙○○行無義務之事及以加害生命、身體之事恐嚇之犯意聯
    絡，由甲○○、丙○○在上址可地咖啡館外守候，己○○及壬○○則進入該咖啡
    館，向當時在可地咖啡館內、患有小兒麻痺而行動不便之乙○○恫稱：「如反抗
    ，將以一命抵一命」等語，使乙○○心生畏懼，致生危害於其本人之安全，乃違
    反自己之意願，隨己○○等人離開該咖啡廳，己○○等人遂以此方式剝奪乙○○
    之行動自由；進而將乙○○帶至位在台北市○○區○○街三十六號維也納飯店內
    之咖啡廳後，質問乙○○要如何清償新台幣（下同）一千四百萬元之債務，己○○、甲○○、丙○○及壬○○又與當時亦在場之己○○友人即姓名年籍不詳綽號
    「小蔡」之成年男子，共同基於普通傷害之犯意聯絡，由「小蔡」以水杯毆打乙○○左臉頰，使乙○○受有左頰瘀傷十乘三公分之傷害，己○○等人再接續以：
    「須籌足滿意金額，若不交出令人滿意之金額，則將之帶往台中焚化爐燒掉或山
    上活埋」等語恫嚇乙○○，使乙○○心生畏懼，隨即以電話聯絡商借款項，惟一
    時無法籌得款項，己○○、甲○○、丙○○及壬○○遂將乙○○帶往前開維也納
    飯店八０六號房（起訴書認辛○○前開部分亦共同犯罪容有誤會）；嗣於翌（十
    ）日凌晨一時許，辛○○前來上開維也納飯店八０六號房，亦與己○○、甲○○
    、丙○○及壬○○共同基於剝奪乙○○行動自由與使乙○○行無義務之事及以加
    害生命、身體之事恐嚇之犯意聯絡，由辛○○、甲○○、丙○○及壬○○負責看
    管乙○○，其間頻頻催促乙○○撥打電話籌錢，如有不從即作勢毆打，且以「若
    報警，將殺害其全家」、「交給黑道處理也可換錢」等語恐嚇乙○○，致乙○○
    心生畏懼，撥打電話籌錢而行無義務之事；己○○、辛○○、甲○○、丙○○及
    壬○○於同日凌晨四時三十分許，再將乙○○帶往己○○位在台北縣淡水鎮○○
    路六之一號十樓住處，復要求乙○○須交付五百萬元，惟部分得以支票代之，經
    乙○○聯絡友人丁○○、戊○○分別準備面額各為五十萬元及四百萬元、支票號
    碼分別為ＤＱ0000000號及ＢＷ0000000號之支票二紙，並約定在
    台北市○○區○○路四段二九三號「星餐廳」交付上開二紙支票，於同日晚間
    十時十分許，己○○等人前往約定地點，由己○○與辛○○帶同乙○○進入「星
    餐廳」等候丁○○、戊○○，甲○○、丙○○及壬○○則在店外守候，旋戊○○持上開支票至該餐廳，惟己○○認為支票票期過長，不讓乙○○隨同戊○○離
    開，嗣於同日晚間十時十分許，為警當場查獲，計己○○等人以上開非法方法，
    剝奪乙○○之行動自由逾一日之久。
二、案經乙○○訴由台北市政府警察局大安分局報告台灣台北地方法院檢察署檢察官
    偵查起訴。
    理      由
一、訊據被告己○○、辛○○、甲○○、丙○○、壬○○固均供承有於右揭時、地與
    告訴人乙○○共處之事實，惟均矢口否認有何妨害自由、恐嚇及傷害等犯行，均
    辯稱：係乙○○主動處理其債務，未妨害自由云云，被告己○○尚辯稱：係乙○○主動邀其解決買賣股票而起之賠償問題，在維也納咖啡才遇到「小蔡」，他自
    己跟乙○○講一講，不知為什麼就打了乙○○一巴掌云云。經查：
  (一)右揭事實，業據告訴人乙○○於警訊及偵查中指訴甚詳（見偵查卷第二十三至二
    十七頁、第一二二至一二五頁），且在「星餐廳」內，被告己○○等人不讓乙○○隨同戊○○離開之事實，亦經證人戊○○於偵審時證述屬實（見偵查卷第一
    一八至一二０頁、本院九十一年四月二十六日筆錄），復有乙○○傷勢之台北市
    立仁愛醫院驗傷診斷書一紙附卷可稽。參以告訴人與被告己○○等人在維也納飯
    店內之咖啡廳時，確遭當時亦在場之己○○友人「小蔡」以水杯毆打左臉頰，倘
    被告己○○等人無限制告訴人行動自由，衡情告訴人於維也納飯店內之咖啡廳遭
    暴力相向後，應不致還願意繼續與被告己○○等人再到該飯店房間內，甚至轉至
    被告己○○住處商談債務事宜，其大可逕自離去，然告訴人於遭受毆打後仍與被
    告己○○等人同行，顯係行動自由受限制無疑；且倘如被告己○○等人所言，告
    訴人係主動處理其債務，被告等人無限制其行動自由之意，豈有在帶同告訴人從
    台北市○○區○○路之可地咖啡館，輾轉至台北市○○區○○街之維也納飯店內
    咖啡廳、該飯店八０六號房，甚至凌晨將告訴人帶往己○○位在台北縣淡水鎮之
    住處，乃至台北市○○區○○路四段之「星餐廳」，且逾一日之久後，仍不讓
    告訴人隨同戊○○離開之情？是告訴人所述其遭被告己○○等人共同以加害生命
    、身體之事恐嚇、毆打，違反其意願，將其帶至多處地點停留迫其還債，而剝奪
    其行動自由逾一日等情，應堪予採信；被告己○○、辛○○、甲○○、丙○○、
    壬○○上開所辯，顯係卸責之詞，不足採信。
  (二)被告壬○○於本院審理時雖辯稱未進入可地咖啡館云云，然被告己○○、甲○○
    於本院審理時均供稱壬○○與己○○進入可地咖啡等語（見本院九十一年三月五
    日筆錄），參以被告己○○及甲○○與壬○○均係朋友關係，若非確有其事，應
    不致憑空捏造壬○○進入可地咖啡館之事實，是被告壬○○所辯其未進入可地咖
    啡館云云，不足採信。另被告己○○辯稱在可地咖啡館內，告訴人與其友人在一
    起，係自願與被告等人離開可地咖啡館，並非遭強押或行動受限制云云，並舉證
    人即可地咖啡館之負責人庚○○為證；惟被告己○○等人進入可地咖啡館時，告
    訴人固與其友人在聊天，然友人隨即先行離去，僅告訴人一人與被告己○○等人
    談話乙情，已據告訴人乙○○於偵查中陳述明確（見偵查卷第一二二、一二三頁
    ），核與證人庚○○於本院審理時陳稱：當天乙○○先與二至五人談事情，後來
    這些人走了，換另外二、三人與他談事情，約四、五點一起離開可地咖啡館等語
    相符，而被告己○○於告訴人乙○○一人在可地咖啡館時，係以言語恐嚇方式迫
    使告訴人乙○○與其等離開，已如前述，證人庚○○於本院審理時既表示未注意
    乙○○等人在談什麼等語（見本院九十一年七月二十三日筆錄），是證人庚○○
    之證詞，尚不能作為有利被告之證據。
  (三)綜上所述，被告己○○、辛○○、甲○○、丙○○、壬○○上開所辯，顯係卸責
    之詞，均不足採信。本件事證明確，被告等之犯行均堪予認定。
二、按債務人對於債權人之債務固有履行之義務，惟此項義務之履行，除法律別有規
    定外，仍需債權人取得執行名義而後始得依法聲請強制執行，從而，債權人如以
    強暴、脅迫之手段使債務人還債，係屬不法行使權利，而妨害債務人權利之行使
    或使債務人行無義務之事，自應負刑法第三百零四條之強制罪責；次按刑法第三
    百零二條之妨害自由罪，係妨害他人自由之概括規定，故行為人具有一定之目的
    ，以非法方法剝奪人之行動自由者，除法律別有處罰較重之規定，應適用各該規
    定處斷外，如以使人行無義務之事，或妨害人行使權利為目的，而其強暴脅迫復
    已達於剝奪人行動自由之程度，即祇成立本罪，不應再依同法第三百零四條論處
    ，誠以此項使人行無義務之事，或妨害人行使權利之低度行為，應為剝奪人之行
    動自由之高度行為所吸收，不能以其目的係在使人行無義務之事或妨害人行使權
    利，認為係觸犯刑法第三百零二條第一項及第三百零四條第一項之二罪名，依同
    法第五十五條從一重處斷（最高法院二十九年上字第二三五九號判例參照）。核
    被告己○○、甲○○、丙○○、壬○○所為，均係犯刑法第三百零二條第一項以
    非法方法剝奪人之行動自由罪、第三百零五條恐嚇危害安全罪及同法第二百七十
    七條第一項普通傷害罪；被告辛○○係犯刑法第三百零二條第一項以非法方法剝
    奪人之行動自由罪、第三百零五條恐嚇危害安全罪（起訴書認被告辛○○亦犯同
    法第二百七十七條第一項普通傷害罪容有誤會）。被告等剝奪人行動自由之目的
    ，無非係為使告訴人解決所負債務而行無義務之事，惟迫令告訴人償還債務時，
    即為警查獲而未得逞，依上開說明，其等使人行無義務之事未遂之低度行為，應
    為剝奪人行動自由之高度行為所吸收，均不另論以刑法第三百零四條第二項、第
    一項之使人行無義務之事未遂罪。另被告等均係基於一妨害自由犯意，雖帶告訴
    人至不同地點，然其等非法剝奪告訴人乙○○行動自由之行為並未間斷，仍為包
    括的一個實行行為之繼續，應屬繼續犯，均僅成立一罪。被告己○○、辛○○、
    甲○○、丙○○、壬○○間，就以非法方法剝奪人之行動自由及恐嚇危害安全犯
    行，被告己○○、甲○○、丙○○、壬○○及姓名年籍不詳綽號「小蔡」之成年
    男子間，就傷害犯行，均具有犯意聯絡及行為分擔，皆為共同正犯。被告己○○
    、甲○○、丙○○、壬○○分別所犯剝奪人之行動自由罪、恐嚇危害安全罪及普
    通傷害罪間，被告辛○○所犯剝奪人之行動自由罪及恐嚇危害安全罪間，均有方
    法結果之牽連關係，應依刑法第五十五條規定，均從較重之剝奪人之行動自由罪
    處斷。又被告己○○前於七十八年間犯殺人罪，經台灣高等法院判處有期徒刑十
    三年，由最高法院駁回上訴確定，嗣逢八十年減刑，經減為有期徒刑八年八月，
    於八十三年二月七日假釋出監，至八十七年一月十五日假釋縮刑期滿執行完畢，
    此有台灣高等法院檢察署刑案紀錄簡覆表附卷可按，其於五年以內再犯本件最重
    本刑為有期徒刑以上之罪，為累犯，應依刑法第四十七條規定加重其刑。爰審酌
    被告己○○、辛○○、甲○○、丙○○、壬○○犯罪動機係為使告訴人返還債務
    ，及其等以不法手段催討債務有害社會秩序，被告辛○○、甲○○、丙○○、壬○○係受被告己○○邀集而參與犯罪之情節較輕，剝奪告訴人行動自由之時間逾
    一日及犯罪後否認犯行之態度等一切情狀，量處如主文所示之刑，並諭知易科罰
    金之折算標準。
據上論斷，應依刑事訴訟法第二百九十九條第一項前段，刑法第二十八條、第三百零
二條第一項、第二百七十七條第一項、第三百零五條、第五十五條、第四十七條、第
四十一條第一項前段，罰金罰鍰提高標準條例第一條前段、第二條，判決如主文。
本案經檢察官張安箴到庭執行職務。
中      華民      國    九十二    年      四      月      四      日
                                    臺灣臺北地方法院刑事第七庭
                                              法  官  蕭  清  清
右正本證明與原本無異。
如不服本判決，應於判決送達後十日內向本院提出上訴狀(應抄附繕本)。告訴人
或被害人如對於本判決不服者，應具備理由請求檢察官上訴，其上訴期間之計算
係以檢察官收受判決正本之日期為準。
                                              書記官  劉  麗  英
中      華      民      國    九十二    年      四      月      九      日
附錄本案論罪科刑法條：
刑法第三百零二條第一項
私行拘禁或以其他非法方法，剝奪人之行動自由者，處五年以下有期徒刑、拘役或三
百元以下罰金。
刑法第三百零五條
以加害生命、身體、自由、名譽、財產之事，恐嚇他人致生危害於安全者，處二年以
下有期徒刑、拘役或三百元以下罰金。
刑法第二百七十七條第一項
傷害人之身體或健康者，處三年以下有期徒刑、拘役或一千元以下罰金。


司法院資訊處製作；財團法人民間司法改革基金會備份。
